臺灣高等法院刑事判決　　　　　　　 100年度上易字第2774號
上　訴　人　　臺灣士林地方法院檢察署檢察官
被　　　告　　林志文
上列上訴人因被告違反毒品危害防制條例案件，不服臺灣士林地
方法院100年度易緝字第21號，中華民國100年9月30日第一審判
決（起訴案號：臺灣士林地方法院檢察署95年度毒偵字第1165號
），提起上訴，本院判決如下：
    主  文
上訴駁回。
    理  由
一、按刑事訴訟法第350條、第361條、第362條、第367條規定，
    不服地方法院之第一審判決而上訴者，須提出上訴書狀，並
    應敘述具體理由，為上訴必備之程式；其所提出之書狀未敘
    述上訴理由，或僅曾以言詞陳述上訴理由者，均應於上訴期
    間屆滿後20日內補提理由書於第一審法院。第一審法院經形
    式審查，認逾期未補提上訴理由者，應定期間先命補正；逾
    期未補正者，為上訴不合法律上之程式，應以裁定駁回。倘
    已提出上訴理由，但所提非屬具體理由者，則由第二審法院
    以上訴不合法律上之程式，判決駁回。而所謂具體理由，必
    係依據卷內既有訴訟資料或提出新事證，指摘或表明第一審
    判決有何採證認事、用法或量刑等足以影響判決本旨之不當
    或違法，而構成應予撤銷之具體事由，始克當之（例如：依
    憑證據法則具體指出所採證據何以不具證據能力，或依憑卷
    證資料，明確指出所為證據證明力之判斷如何違背經驗、論
    理法則）；倘僅泛言原判決認定事實錯誤、違背法令、量刑
    失之過重或輕縱，而未依上揭意旨指出具體事由，或形式上
    雖已指出具體事由，然該事由縱使屬實，亦不足以認為原判
    決有何不當或違法者（例如：對不具有調查必要性之證據，
    法院未依聲請調查亦未說明理由，或援用證據不當，但除去
    該證據仍應為同一事實之認定），皆難謂係具體理由，俾與
    第二審上訴制度旨在請求第二審法院撤銷、變更第一審不當
    或違法之判決，以實現個案救濟之立法目的相契合，並節制
    濫行上訴（最高法院97年度臺上字第892號判決意旨參照）
    。又依刑事訴訟法第367條之文義及立法意旨，僅於「上訴
    書狀未敘述上訴理由」之情形，為保障上訴人之權益，始有
    補正之問題。至有無敘述理由，第一審法院僅作形式上之審
    查，如上訴書狀形式上已敘述不服原判決之意旨者，即與未
    敘述上訴理由之情形有別，無庸再命補正；至於其理由是否
    具體，則屬第二審法院審查之範圍，亦不在命補正之列。亦
    即上訴書狀已記載理由，並有具體之敘述時，其上訴既屬合
    法，第二審法院固應就其理由之是否可取，為實體之審理及
    判斷；如認其上訴書狀雖記載理由，但並未具體敘述時，則
    無須再命補正，可逕認其上訴不合法，以判決駁回之（最高
    法院97年度臺上字第3889號判決意旨參照）。
二、本件經原審審理後，認：
（一）被告林志文前因竊盜案件，經本院於民國（下同）85年5
      月8日以85年度上易字第1632號判決處有期徒刑2年確定，
      再因違反麻醉藥品管理條例案件，於85年8月29日經臺灣
      士林地方法院以85年度易字第1173號判決處有期徒刑10月
      確定，復因竊盜案件，經本院於86年3月14日以86年度上
      易字第1012號判決處有期徒刑3年，並諭知應於刑之執行
      前強制工作3年，後2罪定應執行結果，應執行有期徒刑3
      年8月，並應於刑之執行前強制工作3年。3罪接續執行結
      果，被告林志文於86年6月11日入監，嗣於86年12月10日
      入泰源技訓所，於88年12月7日免予繼續執行強制工作處
      分，並入泰源分監執行有期徒刑部分，於90年7月3日因縮
      短刑期假釋出監，於93年2月22日縮短刑期期滿未經撤銷
      假釋，視為執行完畢。又因施用毒品案件，經依裁定送觀
      察、勒戒後，認無繼續施用毒品之傾向，於94年10月11日
      釋放出所，並由臺灣士林地方法院檢察署檢察官於94年10
      月17日以94年度毒偵字第1919號不起訴處分確定。復因再
      犯施用第2級毒品安非他命案件，經臺灣士林地方法院於9
      5年4月18日判決處有期徒刑6月，於95年6月15日確定。其
      猶不知悛悔，於上開觀察、勒戒執行完畢後5年內，復基
      於施用第2級毒品安非他命之犯意，於95年6月5日晚間某
      時，在臺北市北投區○○○路○段18巷50號行天宮廁所內
      ，施用第2級毒品安非他命。嗣於95年6月5日晚間10時30
      分許，為警在臺北市北投區○○○路○段48號前查獲，並
      扣得第2級毒品安非他命2包（總毛重0.60公克、總淨重
      0.15公克，驗餘總淨重0.14公克）。上開事實，有被告林
      志文於警詢、偵查及原審之自白，並有臺灣檢驗科技股份
      有限公司95年6月22日編號CH/2006/60356號濫用藥物尿液
      檢驗報告、臺北市政府警察局北投分局查獲煙毒案件尿液
      記錄簿影本各1件、臺北市政府警察局保安警察大隊第二
      中隊查獲涉嫌毒品危害防制條例毒品初步鑑驗報告單1件
      、臺北市政府警察局中華民國95年9月13日北市鑑毒字第
      494 號鑑驗通知書1份、臺灣士林地方法院檢察署94年度
      毒偵字第1919號不起訴處分書、95年度毒偵字第297號起
      訴書、臺灣士林地方法院95年度簡字第162號判決書、法
      務部全國檢察官線上查詢刑案人犯在監所最新資料報表各
      1件可證。是被告犯行明確，應依法論科。
（二）甲基安非他命依毒品危害防制條例第2條第2項第2款之規
      定，為第二級毒品，是核被告所為，係犯毒品危害防制條
      例第10條第2項之施用第二級毒品罪。被告施用甲基安非
      他命前後之持有甲基安非他命行為，均為其施用之高度行
      為所吸收，不另論罪。查被告有如附件起訴書犯罪事實欄
      所載之前案紀錄，其於入監執行後，於90年7月3日因縮短
      刑期假釋出監，於93年2月22日假釋期滿未經撤銷而執行
      完畢之事實，有本院被告前案紀錄表1份在卷可參，其於
      徒刑執行完畢後，5年以內故意再犯本件有期徒刑以上之
      罪，為累犯，依刑法第47條第1項之規定加重其刑（95年7
      月1日刑法修正公布施行前，刑法第47條即累犯之規定，
      雖於修正公布施行後，有所變更，然無論依修正前後之規
      定，被告所為均需論以累犯，對被告並無「有利」或「不
      利」之分別，自不生新舊法律比較適用之問題，而應依95
      年7月1日修正公布施行後刑法第47條第1項之規定，論以
      被告累犯，並依法加重其刑，此有臺灣高等法院暨所屬法
      院95年法律座談會刑事類提案第8號研討結果參照）。爰
      審酌被告前有施用毒品前科，此次再犯顯見其案發當時戒
      除毒癮之意志不堅，惟本件案發後，迄今已有5年餘，於
      此期間內被告並無其他遭查獲施用毒品之紀錄，顯見其嗣
      後已能對自我行為為相當之約束，其施用毒品不僅戕害己
      身，尚間接敗壞社會風氣，及其犯罪之動機、目的、手段
      、犯後坦承犯行之犯後態度等一切情狀，就其所犯施用第
      二級毒品罪，判處有期徒刑6月，並諭知易科罰金之折算
      標準。又按行為後法律有變更者，適用行為時之法律，但
      行為後之法律有利於行為人者，適用最有利於行為人之法
      律，刑法第2條第1項定有明文，查被告於行為時之刑法第
      41條第1項前段規定：「犯最重本刑為5年以下有期徒刑以
      下之刑之罪，而受6個月以下有期徒刑或拘役之宣告，因
      身體、教育、職業、家庭之關係或其他正當事由，執行顯
      有困難者，得以1元以上3元以下折算1日，易科罰金。」
      ，而被告行為時之易科罰金折算標準，95年7月1日修正施
      行前罰金罰鍰提高標準條例第2條前段（現已廢止）規定
      ，就其原定數額提高為100倍折算1日，則本件被告行為時
      之易科罰金折算標準，應以銀元300元折算1日，經折算為
      新臺幣後，應以新臺幣900元折算1日，惟95年7月1日修正
      公布施行之刑法第41條第1項前段則規定：「犯最重本刑
      為5年以下有期徒刑以下之刑之罪，而受6個月以下有期徒
      刑或拘役之宣告者，得以新臺幣1000元、2000元或3000
      元折算1日，易科罰金。」，比較修正前後之易科罰金折
      算標準，以95年7月1日修正公布施行前之規定，較有利於
      被告，則應依刑法第2條第1項前段，適用修正前刑法第41
      條第1項前段規定，定其易科罰金之折算標準（即以銀元
      300元即新臺幣900元折算1日）。被告於中華民國96年罪
      犯減刑條例施行前即95年10月12日即遭通緝，而未於96年
      12月31日以前自動歸案接受審判，依該條例第5條規定，
      不得依該條例減刑，附此敘明。扣案甲基安非他命2小包
      （驗餘總淨重0.14公克），係查獲之第二級毒品，不問屬
      於被告與否，均應依毒品危害防制條例第18條第1項前段
      諭知沒收銷燬；盛裝上開毒品之包裝袋2個，有防止毒品
      裸露、逸出及潮濕之功能，並便於攜帶使用，係被告所有
      供其施用毒品所用之物，此業據被告自承在卷，應依刑法
      第38條第1項第2款之規定宣告沒收。
三、本件檢察官不服原審判決，提起上訴，理由略稱：原審判決
    所為審酌量刑之準據，於判決內無從窺見，量刑是否妥適無
    從論斷，理由有所欠備；且本件被告為累犯，又經通緝始到
    案，顯然犯後未見悔意，且被告逃亡期間當無從知悉其是否
    尚有其它施用毒品之紀錄，原審僅判處被告有期徒刑6月，
    量刑與比例原則、平等原則、罪刑相當原則及經驗法則有違
    云云。惟查，量刑係實體法上賦予法院得為自由裁量之事項
    ，倘未有逾越法律所規定之範圍，或濫用其權限，即不得任
    意指摘為違法。原審判決就被告所犯施用第二級毒品罪，判
    處有期徒刑6月，並諭知易科罰金之折算標準，且已於判決
    理由中詳予論敘刑法第57條之事由，並就被告所犯本件施用
    第二級毒品之情狀說明其審酌之根據及理由，尚無何違反經
    驗法則、論理法則、比例原則，或有何其他逾越法律所規定
    範圍或濫用權限之違法情事。檢察官上訴，既未依據卷內既
    有訴訟資料或提出新事證，指摘或表明原審判決有何採證認
    事、用法或量刑等足以影響判決本旨之不當或違法，構成應
    撤銷之具體事由，徒以前開理由爭執本件量刑過輕，顯不足
    以動搖或影響原判決之本旨及刑之量定，其上訴自屬不合法
    律上之程式，應予駁回，並不經言詞辯論為之。
據上論斷，應依刑事訴訟法第367條前段、第372條，判決如主文
。
中    華    民    國   100    年    12    月    6     日
                  刑事第二十五庭審判長法  官  黃瑞華
                                      法  官  許文章
                                      法  官  高玉舜
以上正本證明與原本無異。
不得上訴。
                                      書記官  許雅淩
中    華    民    國   100    年    12    月    6     日